【裁判字號】    99,上訴,308
【裁判日期】    990224
【裁判案由】    毒品危害防制條例
【裁判全文】
臺灣高等法院臺中分院刑事判決         99年度上訴字第308號
上  訴  人
即  被  告  甲○○
上列上訴人因違反毒品危害防制條例案件，不服臺灣南投地方法
院98年度訴字第 377號中華民國98年12月31日第一審判決（起訴
案號：臺灣南投地方法院檢察署98年度毒偵字第 1098號)，提起
上訴，本院判決如下：
    主    文
上訴駁回。
    理    由
一、按不服地方法院之第一審判決而上訴者，須提出上訴書狀；
    上訴書狀並應敘述具體理由，此為法定必備之程式。上訴書
    狀未敘述上訴理由者，應於上訴期間屆滿後20日內補提理由
    書於第一審法院，逾期未補提者，第一審法院應定期間先命
    補正。倘上訴書狀已敘述理由，但所敘述者非屬具體理由，
    則屬不符上訴之法定程式，由第二審法院以其上訴不合法律
    上程式，判決駁回，不生定期命補正之問題，此觀刑事訴訟
    法第350條第 1項、第361條、第362條及第367條之規定自明
    。所謂具體理由，必係依據卷內既有訴訟資料或提出新事證
    ，指摘或表明第一審判決有何採證認事、用法或量刑等足以
    影響判決本旨之不當或違法，而構成應予撤銷之具體事由，
    始克當之（例如：依憑證據法則具體指出所採證據何以不具
    證據能力，或依憑卷證資料，明確指出所為證據證明力之判
    斷如何違背經驗、論理法則）。若僅泛言原判決認定事實錯
    誤、違背法令、量刑失之過重或輕縱，而未依上開意旨指出
    具體事由；或形式上雖已指出具體事由，然該事由縱使屬實
    ，亦不足以認為原判決有何不當或違法者（例如：對不具有
    調查必要性之證據，法院未依聲請調查亦未說明理由，或援
    用證據不當，但除去該證據仍應為同一事實之認定），皆難
    謂係具體理由，俾與第二審上訴制度旨在請求第二審法院撤
    銷、變更第一審不當或違法之判決，以實現個案救濟之立法
    目的相契合，並節制濫行上訴（最高法院97年度台上字第
    892、3967、3894、3889號判決意旨參照）。
二、經查：
(一)本件上訴人即被告甲○○於民國99年1月8日收受原審判決，
    同年1月14日具狀向原審法院提出上訴，惟理由中僅泛言：
    「被告之違反毒品危害防制條例案件，因自承有施用第一級
    毒品之情形，應符合自首要件，依刑法第59條賦予法院裁量
    權，法院如認犯罪之情狀可憫恕，得酌量減輕其刑。懇請鈞
    院審酌辦理給予緩起訴之美沙冬替代療法。」惟本件被告對
    於98年7月28日10時許，在南投縣名間鄉○○路○路旁，將
    海洛因摻入香菸點燃吸食之方式，施用第一級毒品海洛因乙
    次之事實，均承認在卷，並有尿液檢驗報告在卷可參，被告
    犯施用第一級毒品罪，事證已臻明確，再本案係因彰化地方
    法院檢察署檢察官指揮偵辦陳信雄販賣毒品案件，經實施通
    訊監察之員警發現被告持用其弟李清山之行動電話向陳信雄
    購買海洛因而持有海洛因，於彰化縣政府警察局田中分局警
    員通知被告製作警詢筆錄之際，被告始自白施用海洛因等情
    ，業據原審傳喚證人即員警黃勝裕、陳俊衡到庭結證明確，
    原判決依卷內事證，認定被告犯施用第一級毒品罪，並審酌
    被告為累犯，不合於自自要件，及多次施用毒品前科所處之
    刑度，量處有期徒刑7月，其認事用法並無違誤，被告既未
    依卷內既有訴訟資料或提出新事證，指摘或表明原審判決有
    何採證認事、用法或量刑等足以影響判決本旨之不當或違法
    ，而構成應予撤銷之具體事由，即與未敘述具體理由無異。
(二)至於被告上訴意旨所提之請求緩起訴及美沙冬之替代療法，
    此乃犯施用毒品罪者，於犯罪未發覺前，自動向行政院衛生
    署指定之醫療機構請求治療時，檢察官依據刑事訴訟法第
    253條之2第1項第6款之規定，於其為緩起訴處分時，命被告
    於一定期間內完成戒癮治療，此依同法第253條之1第 1項規
    定，係由檢察官參酌刑法第57條所列事項及公共利益之維護
    ，認以緩起訴為適當者，得為緩起訴處分，是以緩起訴處分
    係為檢察官之權限，本件被告施用毒品行為，既經檢察官提
    起公訴，即表示其認為被告不適當為緩起訴處分，法院即應
    依法審理，亦無得否令為戒癮治療而為緩起訴處分之權限，
    原審判決並無違背法令之處，上訴意旨尚有誤會。
三、據上論斷，應依刑事訴訟法第367條前段、第372條，判決如
    主文。
中    華    民    國    99    年    2    月    24     日
            刑事第六庭    審判長法  官  李  文  雄
                                法  官  林  靜  芬
                                法  官  陳  如  玲
以上正本證明與原本無異。
如不服本判決應於收受送達後10日內向本院提出上訴書狀，其未
敘述上訴之理由者，並得於提起上訴後10日內向本院補提理由書
（均須按他造當事人之人數附繕本）「切勿逕送上級法院」。
                                書記官  陳  信  和
中    華    民    國    99    年    2    月    24     日

司法院資訊處製作；財團法人民間司法改革基金會備份。
